臺灣臺北地方法院民事判決
110年度訴字第1977號
原      告  徐東漢  

訴訟代理人  徐莉惠  
被      告  蔡國雄  
訴訟代理人  許俊明律師
上列當事人間拆屋還地事件，本院於民國110年10月27日言詞辯
論終結，判決如下：
    主  文
原告之訴及假執行之聲請均駁回。
訴訟費用由原告負擔。
    事實及理由
一、按訴狀送達後，原告不得將原訴變更或追加他訴。但有被告
    同意者、請求之基礎事實同一者，不在此限。民事訴訟法第
    255條第1項第1款、第2款定有明文。又按原告於判決確定前
　　，得撤回訴之全部或一部。但被告已為本案之言詞辯論者，
    應得其同意。民事訴訟法第262條第1項亦有明文。經查，原
    告起訴時原列蔡炎美為被告，並聲明：㈠被告應將坐落臺北
    市○○區○○○路○段00號3樓地號大樓天井土地上於測量後範圍
    內之建物拆除，並將占用之土地返還原告。㈡願供擔保請准
    宣告假執行(見北司調卷第5頁)。嗣於民國110年5月5日具狀
    追加被告蔡國雄（見本院卷第67頁），再於本院110年9月15
    日言詞辯論期日當庭撤回被告蔡炎美（見本院卷第121頁）
    ，並變更聲明如後所示(見本院卷第122頁)。經核原告上開
    所為追加被告蔡國雄及聲明之變更，與原起訴聲明之基礎事
    實同一，且追加被告蔡國雄無異議而為本案之言詞辯論；另
    撤回對被告蔡炎美請求部分，則經同意而生撤回效力
　　。故參諸上開說明，均應屬合法。又本件原告於被告蔡國雄
    已為言詞辯論後，於110年11月22日以書狀撤回本件訴訟，
    但被告蔡國雄不同意原告撤回，有電話紀錄可佐（見本院卷
    第187頁），是本件訴訟繫屬不因原告撤回起訴而消滅，先
    予敘明。
二、原告起訴主張：兩造同為坐落臺北市○○區0○段000地號 土地
    上公寓大廈(下稱系爭大廈)之區分所有權人，原告為門牌號
    碼臺北市○○區○○○路0段00號4樓之5房屋(下稱系爭4樓房屋)
    之所有權人，被告為門牌號碼臺北市○○區○○○路0段00號3樓
    房屋(下稱系爭3樓房屋)之所有權人，被告為利用天井空間
    而搭建搭建鐵皮屋頂(下稱系爭鐵皮屋頂)，且系爭鐵皮屋頂
    已超越系爭4樓房屋及系爭3樓房屋間樓地板(下稱系爭樓地
    板)中線以上，並黏附原告系爭4樓房屋天井側牆之外牆(下
    稱系爭外牆)，而侵害原告系爭外牆之所有權，如本院卷第3
    7頁附圖所示，爰依民法第767條規定，請求被告拆除超出系
    爭4樓房屋及系爭3樓房屋間樓地板中線以上之系爭鐵皮屋頂
    並返還佔用系爭外牆部分予原告。爰聲明：被告應將搭建於
    系爭3樓房屋天井之系爭鐵皮屋頂而侵害並佔用原告所有之
    系爭外牆之搭建物拆除，並將佔用系爭外牆牆面返還原告。
    ㈡願供擔保請准宣告假執行(見本院卷第122頁)。
三、被告則以：原告主張被告之天井屋頂鐵皮加高而侵害其外牆
    云云，然被告否認並爭執，被告之天井加蓋屋頂並未高出原
    告系爭4樓房屋之地板，況且天井外牆非原告個人單獨所有
    。又被告購買系爭3樓房屋以前，該大樓1樓至3樓之天井部
    分早已存在加蓋鐵皮屋頂，有83年3月6日之空照圖可證。又
    天井違建存在至今已三十年之久，從未有住戶表示反對或異
    議，足認業已成立默示分管協議。本件原告起訴主張均無理
    由，爰答辯聲明：原告之訴及假執行之聲請駁回；如受不利
    判決，願供擔保請准宣告假執行。
四、得心證理由：
　㈠按民事訴訟如係由原告主張權利者，應先由原告負舉證之責
　　，若原告先不能舉證，以證實自己主張之事實為真實，則被
    告就其抗辯事實，即令不能舉證，或其所舉證據尚有疵累，
    亦應駁回原告之請求（最高法院72年度台上字第4225號判決
    參照）。是以，原告依民法第767條第1項規定，請求被告拆
    除超出系爭樓地板中線以上位置之系爭鐵皮屋頂部分，並返
    還占用系爭外牆予原告，惟為被告所否認，依上述說明，自
    應先就被告占用原告系爭外牆之事實負舉證責任。經查，原
    告就此僅提出照片及自行繪製圖面為證(見北司調卷第23至2
    7頁、本院卷第37頁)，然均為原告自行拍照及繪製之資料，
    不足證明被告之系爭鐵皮屋頂確有超越系爭樓地板中心線之
    情事，從而，原告請求被告排除侵害云云，已難認有據。
　㈡再按公寓大廈之一部分，具有使用上獨立性，且為區分所有
    標的者，為專有部分；公寓大廈專有部分以外之其他部分及
    不屬專有之附屬建築物，而供共同使用者，為共用部分；稱
    區分所有建築物者，謂數人區分一建築物而各專有其一部，
    就專有部分有單獨所有權，並就該建築物及其附屬物之共同
    部分共有之建築物；前項專有部分，指區分所有建築物在構
    造上及使用上可獨立，且得單獨為所有權之標的者，共有部
    分，指區分所有建築物專有部分以外之其他部分及不屬於專
    有部分之附屬物，公寓大廈管理條例第3條第1項第3款、第4
     款，民法第799條第1項、第2項分別定有明文。經查，本件
    系爭外牆為系爭大廈之天井外牆，為兩造所不爭執，足見系
    爭外牆乃維持系爭大廈安全性及其外觀所必要之基本構造，
    顯非上開法條所指具有使用上獨立性、在構造上及使用上可
    獨立，且得單獨為所有權之標的之專有部分，而應屬系爭大
    廈專有部分以外而供共同使用之共用部分甚明。原告主張系
    爭外牆係原告之專有部分云云，亦不足採。是本件原告既非
    系爭外牆之專有權人，原告主張依民法第767條之規定，請
    求被告拆除系爭鐵皮屋頂占用系爭外牆部分並返還系爭外牆
    予原告，洵屬無據，亦不足採。
五、綜上，原告主張依民法第767條第1項規定，起訴請求被告如
    訴之聲明所示，均為無理由，應予駁回。原告之訴既經駁回
　　，其假執行之聲請亦已失所附麗，應併予駁回之。
六、本件事證已臻明確，兩造所提其餘攻擊防禦方法及證據，經
    本院審酌後，核與本件判決結果不生影響，爰不一一論述，
    附此敘明。
七、訴訟費用負擔之依據：民事訴訟法第78條。　　
中　　華　　民　　國　　110 　年　　11　　月　　26　　日
                  民事第二庭    法　官　林禎瑩
以上正本係照原本作成。
如對本判決上訴，須於判決送達後20日內向本院提出上訴狀。如
委任律師提起上訴者，應一併繳納上訴審裁判費。
中　　華　　民　　國　　110 　年　　11　　月　　29　　日
                                書記官  鄭玉佩